【裁判字號】    89,上訴,490
【裁判日期】    890531
【裁判案由】    違反槍砲彈藥刀械管制條例等
【裁判全文】
臺灣高等法院臺南分院刑事判決            八十九年度上訴字第四九號   Ｃ
      上  訴  人  臺灣雲林地方法院檢察署檢察官
      上  訴  人
      即  被  告  甲  ○  ○
      被      告  乙  ○  ○
      共      同
      指定辯護人  本院公設辯護人  丁  ○  ○
右上訴人因被告違反槍砲彈藥刀械管制條例等案件，不服臺灣雲林地方法院八十八年
度訴字第三○四號中華民國八十九年二月廿三日第一審判決（起訴案號：臺灣雲林地
方法院檢察署八十八年度偵字第三六二五號），提起上訴，本院判決如左：
      主        文
上訴駁回。
      事        實
一、甲○○前曾犯偽造有價證券等罪，經臺灣高雄地方法院判處有期徒刑三年十月，
    甫於民國（下同）八十八年六月十五日假釋出獄，尚在假釋期間，仍不知悔改；
    緣甲○○於八十二年七月間某日，在高雄縣大寮鄉○○村○○路某電動玩具店內
    ，向綽號『阿海』姓名年籍不詳男子借得有殺傷力○‧二五吋制式手槍一把、制
    式○‧二五吋子彈七顆及有殺傷力四五改造玩具手槍一把後，即未經許可而持有
    ，並藏放於高雄縣大寮鄉○○村○○街十六號五樓住處附近香蕉園內。迨甲○○
    八十八年六月十五日假釋後，乃於同月二十六日晚間，攜帶右開槍彈前往彰化縣
    田中鎮某木材廠，找服刑時友人乙○○敘舊，經乙○○介紹而認識丙○○。嗣於
    八十八年六月二十八日下午六時，即由乙○○駕駛ＨＨ－六三四二號自用小客車
    ，搭載甲○○、丙○○從彰化縣田中鎮出發前往高雄市，途中甲○○將其中制式
    手槍一把（含彈匣內制式子彈七顆）交予丙○○，丙○○乃與甲○○未經許可而
    共同持有前開制式手槍及子彈。嗣於八十八年六月二十八日晚上七時三十五分許
    ，途經雲林縣莿桐鄉○○村○○路，適遇到警方攔檢，命乙○○、甲○○、丙○○下車，右前座丙○○即趁下車之際，將前開制式槍彈丟棄在右前車門旁地上，
    甲○○下車後，亦趁警員以無線電清查甲○○、丙○○、乙○○身分之際，將插
    在後腰改造四五玩具手槍一把丟棄於身後地上。警員蔡啟章循聲乃於甲○○身後
    地上查獲該把改造四五玩具手槍，復於小客車右前門旁地上查獲制式手槍一把（
    含彈匣內制式子彈七顆）。
二、案經雲林縣警察局斗六分局移送臺灣雲林地方法院檢察署檢察官偵查起訴。
      理        由
一、訊據上訴人即被告甲○○雖供承有於右揭時地向『阿海』借得前開制式手槍（含
    彈匣內制式子彈七顆）及改造四五玩具手槍各一把後，未經許可而持有之事實，
    上訴人即被告丙○○則矢口否認有共同持有制式手槍及子彈之犯行，甲○○辯稱
    ：扣案二把手槍均由伊丟棄地上，伊未將制式手槍及子彈交予丙○○，丙○○不
    知伊持有前開槍彈等語，丙○○亦辯稱：伊不知甲○○攜帶前開槍彈，更未將制
    式手槍及子彈交予伊，制式手槍及子彈並非伊丟棄地上等語。
二、惟查右揭事實業據被告丙○○、甲○○於警訊及原審法院審理中坦承不諱，並經
    證人即查獲警員蔡啟章於原審法院到庭結證屬實，並有○‧二五吋制式手槍（含
    彈匣內制式子彈七顆）及四五改造玩具手槍各一把扣案足資佐證。而前開扣案槍
    彈經函送內政部警政署刑事警察局鑑驗結果，證實其中○‧二五吋手槍一把（槍
    枝管制編號：0000000000號），係美國貝瑞塔廠生產制式半自動手槍
    ，槍管內具六條右旋來復線，機械性能正常，可擊發子彈，認具殺傷力；送鑑子
    彈七顆（經試射擊發三顆），則係供貝瑞塔制式手槍使用之子彈，俱屬制式口徑
    ○‧二五吋子彈，認均具殺傷力；另四五手槍一把（槍枝管制編號：00000
    00000），則係仿COLT廠半自動手槍製造之金屬玩具手槍，槍管已貫通，機
    械性能正常，可擊發適用子彈，認具殺傷力，有該局八十八年七月十四日刑鑑字
    第六三七六二號鑑驗通知書附卷足憑（詳偵查卷第四十八頁）。其次參以被告丙○○、甲○○於警訊及原審法院調查時均供稱：扣案制式手槍一把（含彈匣內制
    式子彈七顆）係由丙○○丟棄在小客車右前門旁地上等語（詳警卷第六頁背面第
    十四行至第十五行、原審卷第廿五頁正面第八行至第九行），核與警員蔡啟章證
    稱：扣案制式手槍及子彈係在乙○○所駕駛小客車右前門旁地上所查獲等語（詳
    原審卷第七十三頁正面最末行至背面第一行），悉相吻合。何況被告丙○○、甲○○既供稱：案發時丙○○坐右前座，甲○○坐右後座等語（詳警卷第六頁背面
    第十二行、原審卷第七十五頁背面第九行、第一百廿八頁正面第二行至第三行）
    。以此衡之，被告甲○○開門從右後座下車時，因有右後門阻隔，不易將槍枝丟
    棄在右前門旁地上，被告丙○○既從右前門下車，下車時順勢將前開制式手槍（
    含彈匣內子彈）丟棄在右前門旁地上，始屬合理，足徵前開制式手槍一把及彈匣
    內子彈七顆被丟棄前，顯由被告丙○○持有，極臻明確。
三、次查被告甲○○、丙○○嗣於原審法院審理中雖供稱：因遇警方攔查，甲○○乃
    將其中制式手槍一把（含彈匣內子彈七顆）交予丙○○，要求丙○○丟出車外，
    另一把改造手槍則由甲○○丟棄云云。惟推究該部分供述內容，無非期冀證明扣
    案手槍兩把均由甲○○持有，被告丙○○僅臨時受託丟棄其中一把制式手槍及子
    彈而已。若被告甲○○、丙○○該部分所供屬實，被告丙○○即不構成未經許可
    持有制式手槍及子彈罪，則被告甲○○、丙○○何須於嗣後原審法院調查審理時
    翻異前供，改稱扣案制式手槍及子彈並非被告丙○○所丟棄？又被告甲○○若欲
    丟棄其所持有扣案二把手槍，既有機會丟棄其中一把改造手槍，一併丟棄另一把
    制式手槍，應非難事，又何必將制式手槍（含彈匣內子彈七顆）交予被告丙○○
    代為丟棄？何況被告丙○○於警訊時已明確供稱：扣案制式手槍及子彈係甲○○
    於途中交予伊等語，益徵被告甲○○被警方攔查前，在途中已將制式手槍及子彈
    交予被告丙○○持有，而非遇警攔查後始交予被告丙○○丟棄。綜上所述，被告
    丙○○所辯，顯係飾卸刑責之詞，被告甲○○所辯，亦屬迴護被告丙○○之詞，
    均不足採信。故被告甲○○、丙○○共同未經許可持有制式手槍及子彈部分及被
    告甲○○未經許可持有改造玩具手槍部分犯行，事證明確，均堪認定。
四、核被告甲○○、丙○○所為，均係犯槍砲彈藥刀械管制條例第七條第四項未經許
    可持有手槍罪及同條例第十二條第四項未經許可持有子彈罪，被告甲○○另犯同
    條例第十一條第四項未經許可持有具殺傷力改造玩具手槍罪。被告甲○○、丙○○共同持有前開制式手槍及子彈犯行部分，彼此間互有犯意之聯絡及行為之分擔
    ，均應論以共同正犯。被告甲○○以一持有行為，同時觸犯前開三罪，以及丙○○以一持有行為，同時觸犯前開二罪，均屬異種類想像競合犯，依刑法第五十五
    條規定從一重均應按未經許可持有手槍罪處斷。
五、公訴意旨另以：甲○○、乙○○、丙○○因前曾謀議至南投縣埔里鎮暴力討債不
    成，車內留有供討債押人所用黑色膠帶等物品，乃意圖為自己不法之所有，於八
    十八年六月二十八日下午，在彰化縣某處，由甲○○提議以前開物品伺機搶劫，
    乙○○、丙○○亦予附合，即由乙○○駕駛所租ＨＨ－六三四二號小客車，搭載
    甲○○、丙○○尋找搶劫目標，嗣於同日晚上七時三十五分許，在雲林縣莿桐鄉
    ○○村○○路，被警方盤檢查獲，並查扣預備供搶劫所用具殺傷力改造手槍一把
    、貝瑞塔制式手槍一把、制式手槍子彈七顆、改造玩具槍子彈四顆、西瓜刀一支
    、鴨舌帽三頂、白手套七雙、口罩三只及黑色膠帶一捲，因認甲○○、丙○○、
    乙○○均另涉有刑法第三百二十八條第五項、第一項預備強盜罪、槍砲彈藥刀械
    管制條例第十二條第四項未經許可持有改造子彈罪嫌，丙○○另涉有槍砲彈藥刀
    械管制條例第十一條第四項未經許可持有具殺傷力改造四五玩具手槍罪嫌，乙○○則另涉有槍砲彈藥刀械管制條例第七條第四項未經許可持有制式手槍罪嫌、第
    十一條第四項未經許可持有具殺傷力改造四五玩具手槍罪嫌及第十二條第四項未
    經許可持有制式子彈罪嫌云云。（一）公訴人認為被告甲○○、乙○○、丙○○
    涉有右揭罪嫌，無非係以被告乙○○於警訊時供稱：老闆陳義雄委託伊向住於埔
    里鎮王先浩催討債款三千萬元，查扣之物乃供討債不成押人所用云云，並有扣案
    槍彈、西瓜刀、鴨舌帽、口罩、手套、黑色膠帶，為其所憑論據。（二）按犯罪
    事實應依證據認定之，無證據不得推定其犯罪事實，刑事訴訟法第一百五十四條
    定有明文。所謂犯罪事實之證據，係指足以認定被告確有犯罪行為之積極證據而
    言，該項證據且須適合被告犯罪事實之認定，始得採為斷罪資料，有最高法院二
    十九年上字第三一○五號、五十三年台上字第二七五○判例足資參照。（三）訊
    據被告甲○○、乙○○、丙○○均堅決否認有右揭共謀伺機搶劫等犯行，甲○○
    辯稱：扣案槍彈、西瓜刀、鴨舌帽、白手套、口罩、黑色膠帶雖係伊所有，然扣
    案改造子彈四顆僅係彈殼等語，丙○○亦辯稱：伊從未持有前開改造手槍等語，
    乙○○則辯稱：伊從未持有過前開制式及改造槍彈等語。（四）惟查扣案改造四
    五手槍子彈四顆，經函送內政部警政署刑事警察局鑑定結果，證實係玩具金屬彈
    殼，無殺傷力，有該局八十八年七月十四日刑鑑字第六三七六二號鑑驗通知書附
    卷足憑（詳偵查卷第四十八頁）。以此衡之，前開四顆改造四五手槍子彈既無殺
    傷力，不論被告甲○○、乙○○、丙○○有無持有，均與槍砲彈藥刀械管制條例
    第十二條第四項之犯罪構成要件不符，合先敘明。（五）次查被告乙○○雖於警
    訊時供稱：老闆陳義雄委託伊向居住埔里鎮王先浩催討債款三千萬元，查扣之物
    乃供討債不成押人所用云云，然於偵審中即否認有共謀伺機搶劫之犯行，原審法
    院為求慎重，特別傳訊證人即其老闆陳義雄到院作證，陳義雄具結證稱：伊與王
    先浩在南投縣魚池鄉合夥興建小木屋，伊提供木材，王先浩則負責提供土地及工
    資，王先浩未欠伊三千萬元，且伊於八十八年六月二十六日上午僅帶工頭郭杉寶
    及乙○○至魚池鄉，告知王先浩用剩木料所放位置，並未要求乙○○帶人向王先
    浩討債等語（詳原審卷第一百五十六頁正面、第一百五十七頁正面）。依此而論
    ，王先浩既未負欠其老闆陳義雄任何債務，乙○○又如何與甲○○、丙○○謀議
    至埔里鎮以前開扣案槍彈等物品押人討債？自難僅憑被告乙○○警訊時不實供述
    ，遽認被告甲○○、乙○○、丙○○事前曾謀議以右開扣案之物用來強押債務人
    。（六）被告丙○○雖於第三次警訊時供稱：扣案物品係甲○○所準備，且甲○○曾提議搶劫，然因找不到目標，故尚未搶劫即遭警方查獲云云。另被告甲○○
    於第三次警訊時雖亦供稱：伊與乙○○、丙○○攜帶前開扣案物品，原擬至埔里
    鎮替乙○○老闆陳義雄討債，嗣伊提議搶劫，未尋獲目標，即被警方查獲云云。
    惟被告丙○○、甲○○旋於偵審中翻異前供，本院細繹被告甲○○、丙○○於第
    一次、第二次警訊筆錄既均否認前開扣案物品均非供搶劫之用，竟於第三次警訊
    時突然供承扣案物品係被告甲○○所準備，並提議伺機搶劫之用，足證被告甲○○、丙○○前後所供反覆不一，能否憑信，誠有可疑。何況被告甲○○、丙○○
    於第三次警訊時僅提及被告甲○○有提議伺機行搶，然均未片言隻語提及乙○○
    、丙○○有所附合，甚至被告乙○○始終未供承有共謀伺機搶劫，如何憑以認定
    被告乙○○、丙○○有『附合』被告甲○○伺機搶劫之提議？（七）雖公訴人以
    扣案物品乃盜匪案件常用之物，倘被告甲○○等人若無預備強盜意圖，實無攜帶
    該批扣案物品之理，因認被告甲○○、乙○○、丙○○涉有共同預備強盜罪嫌，
    然查證人即查獲警員蔡啟章、陳迺度於原審法院到庭具結證稱：扣案西瓜刀、鴨
    舌帽、口罩、手套、黑色膠帶均在小客車後行李廂內被查扣等語（詳原審卷第七
    十二頁背面）。被告甲○○、乙○○、丙○○如有意『伺機』搶劫，理應將搶劫
    所用工具隨身攜帶，發現目標即可下車搶劫，豈有可能發現行搶目標後，始行停
    車從後行李廂取出西瓜刀，載上鴨舌帽、口罩、手套？如此作法，行搶對象豈非
    早已離去，又如何『伺機』搶劫？足證公訴人前開認定，純屬臆測，自難資為不
    利於被告甲○○、乙○○、丙○○共同預備強盜之論據。何況被告甲○○、乙○○、丙○○若有共同搶劫犯意，理應卸下車牌或改掛偽造、變造甚至他車車牌，
    以避免警方循線查獲。然實際情形並非如此，被告乙○○案發時駕駛以其兄李春
    長名義所承租（因乙○○無駕駛執照，無法租車）小客車，搭載被告甲○○、丙○○，並未改掛車牌或卸下車牌。以此衡之，被告甲○○、乙○○、丙○○是否
    有預備強盜準備，實屬可疑。（八）基上所述，被告甲○○、乙○○、丙○○既
    未共謀預備強盜，被告甲○○持有前開制式手槍及改造手槍各一把，即無必要讓
    被告乙○○知悉，且被告甲○○既在車上將前開制式手槍一把（含彈匣內子彈七
    顆）交予被告丙○○持有。嗣經警方攔查後，被告丙○○始將該把制式手槍丟棄
    地上，而另一把改造手槍則由被告甲○○丟置地上，諸如前述；參以被告甲○○
    證稱：伊從未將右開制式手槍及改造手槍拿給乙○○看過，更未交予乙○○持有
    等語（詳原審卷第廿七頁背面）。何況案發時被告乙○○正駕駛小客車，又如何
    能持有前開槍彈？復據證人蔡啟章、陳迺度於原審法院到庭證稱：渠等於查獲地
    點執勤時，見乙○○所駕駛小客車接近，直覺有問題，乃將巡邏車駛近打開警示
    燈，乙○○就將車停在路邊，接受檢查等語（詳原審卷第七十一頁背面至第七十
    二頁正面）。若被告乙○○持有槍彈或知悉車上放置槍彈，依常情理應加速逃逸
    ，然被告乙○○則係減速停車受檢，益徵被告乙○○未曾持有槍彈，且不知車上
    放置槍彈，自不得僅憑同車被告甲○○、丙○○持有前開制式手槍、改造手槍，
    遽認被告乙○○亦共同持有前開制式手槍及改造手槍。（九）綜上所述，被告甲○○、丙○○前開所辯，尚與事實相符，應可憑信；此外復查無其他積極證據足
    認被告甲○○、乙○○、丙○○有該部分被訴犯行。揆諸首開說明，被告乙○○
    部分理應諭知無罪。至於被告甲○○、丙○○被訴該部分罪嫌，原應判決無罪，
    惟因公訴人認為該部分與被告甲○○、丙○○前開論罪刑部分，具有方法結果牽
    連關係，屬裁判上一罪，爰就被告甲○○、丙○○被訴該部分罪嫌不另為無罪之
    諭知，併此敘明。
六、原審以被告甲○○、丙○○罪證明確，因予適用槍砲彈藥刀械管制條例第七條第
    四項、第十一條第四項、第十二條第四項、第十九條第一項、刑法第十一條前段
    、第二十八條、第五十條、第四十二條第三項、第三十八條第一項第一款、現行
    法規所定價幣單位折算新台幣條例第二條規定，並審酌被告甲○○、丙○○犯罪
    動機、目的、手段及犯罪後態度與所生危害等一切情狀，甲○○部分量處有期徒
    刑七年，併科罰金新台幣五十萬元，丙○○部分量處有期徒刑五年，併科罰金新
    台幣二十萬元，罰金部分均諭知如易服勞役各以罰金總額與六個月日數比例折算
    之標準。復敘明被告甲○○前曾犯偽造有價證券等罪，經臺灣高雄地方法院判處
    有期徒刑三年十月，甫於八十八年六月十五日假釋出獄，有臺灣雲林地方法院檢
    察署刑案資料查註紀錄表一紙足按，竟於假釋後不知改過遷善，謀職工作，鎮日
    持槍遊蕩玩樂，假釋後未及半月，復因本案被查獲，其持有制式手槍及子彈，構
    造精密，威力甚強，危及社會治安至鉅，併依槍砲彈藥刀械管制條例第十九條第
    一項規定，宣告被告甲○○於刑之執行完畢或赦免後，令入勞動場所強制工作三
    年。至於被告丙○○部分，亦敘明僅臨時受被告甲○○交付，而短暫持有該把制
    式手槍（含彈匣內之制式子彈七顆），亦無證據證明被告丙○○有犯罪習慣或因
    遊蕩、懶惰成習而犯本件之罪，依據司法院大法官會議解釋第四七一號解釋意旨
    ，尚不符合憲法第二十三條所規定比例原則，認無對被告丙○○併予宣告保安處
    分之必要。扣案制式手槍一把、具殺傷力收造四五玩具手槍一把及制式子彈四顆
    ，俱屬違禁物，應依刑法第三十八條第一項第一款規定宣告沒收。其餘三顆制式
    子彈，於送鑑時經鑑識人員試射擊發而滅失，自毋庸宣告沒收。本院經核原判決
    認事用法，並無不合，量刑亦稱允當。檢察官上訴意旨，指摘乙○○部分原判決
    不當，以及被告丙○○、甲○○上訴意旨，分別依序否認犯罪，指摘原判決量刑
    過重，均無理由，俱應駁回。
據上論斷，應依刑事訴訟法第三百六十八條，判決如主文。
本案經檢察官楊治宇到庭執行職務。
中    華    民    國      八十九      年      五      月      三十一    日
                          臺灣高等法院臺南分院刑事第五庭
                                      審判長法官  茆    臺    雲
                                            法官  李    文    福
                                            法官  蔡    長    林
右正本證明與原本無異。
如不服本判決，應於判決送達後十日內向本院提出上訴狀，其未敘述理由者並應於提
出上訴狀後十日內向本院補提理由書（應附繕本)。
                                      法院書記官  趙    玲    瓏
中    華    民    國      八十九      年      六      月      一        日
附錄：本判決論罪科刑法條
槍砲彈藥刀械管制條例第七條第四項：
未經許可，持有、寄藏或意圖販賣而陳列第一項所列槍砲、彈藥者，處五年以上有期
徒刑，併科新臺幣一千萬元以下罰金。
槍砲彈藥刀械管制條例第十一條第四項：
未經許可，持有、寄藏或意圖販賣而陳列第一項所列槍砲者，處一年以上七年以下有
期徒刑，併科新臺幣七百萬元以下罰金。
槍砲彈藥刀械管制條例第十二條第四項：
未經許可，持有、寄藏或意圖販賣而陳列子彈者，處五年以下有期徒刑、併科新臺幣
三百萬元以下罰金。


司法院資訊處製作；財團法人民間司法改革基金會備份。
